【裁判字號】    98,訴,6
【裁判日期】    980507
【裁判案由】    違反臺灣地區與大陸地區人民關係條例等
【裁判全文】
臺灣高雄地方法院刑事判決                 98年度訴字第6號
公  訴  人  臺灣高雄地方法院檢察署檢察官
被      告  甲○○
指定辯護人  本院公設辯護人陳信凱
上列被告因違反臺灣地區與大陸地區人民關係條例等案件，經檢
察官提起公訴（97年度偵字第29155 號），本院判決如下：
    主  文
甲○○共同連續犯臺灣地區與大陸地區人民關係條例第七十九條
第二項之圖利使大陸地區人民非法進入臺灣地區罪，處有期徒刑
壹年拾月，減為有期徒刑拾壹月；又共同犯行使使公務員登載不
實文書罪，處有期徒刑肆月，減為有期徒刑貳月；又犯臺灣地區
與大陸地區人民關係條例第七十九條第二項之圖利使大陸地區人
民非法進入臺灣地區罪，處有期徒刑壹年陸月。應執行有期徒刑
貳年，緩刑年。
    事  實
一、甲○○明知大陸地區人民非經主管機關許可，不得進入臺灣
    地區，且不得使大陸地區人民非法進入臺灣地區，亦明知其
    與大陸地區男子林鼎（另案偵查中）並無結婚真意，竟為賺
    取新臺幣（下同）10萬元之不法利益，分別與專門仲介兩岸
    假結婚之姓名年籍不詳綽號「小胖」之成年男子共同基於意
    圖營利使大陸地區人民非法進入臺灣地區之概括犯意聯絡及
    與「小胖」、林鼎共同基於行使使公務員登載不實文書之概
    括犯意聯絡，以辦理假結婚之方式使林鼎得以進入臺灣地區
    ，並於每次林鼎離臺欲再度進入臺灣地區時，配合向主管機
    關申請必要之來臺行政手續，而連續於下列時間，為下列行
    為：
  (一)甲○○於民國92年9 月4 日前往大陸地區福建省福州市與林
    鼎辦理虛偽合意之結婚登記，並取得該市公證處核發之結婚
    公證書後返臺，再於92年9 月19日持上開文件向財團法人海
    峽交流基金會（下稱海基會）申請驗證，而取得海基會驗證
    之認證書後，於92年9 月23日，持上開大陸地區出具之結婚
    公證書、海基會認證書等資料，並填具結婚登記申請書等文
    件，前往高雄市前鎮區戶政事務所申辦結婚之戶籍登記，致
    使該戶政事務所不知情之承辦公務員將其與林鼎結婚之不實
    事項登載於職務上所掌之公文書即戶籍登記簿，並據以核發
    戶籍謄本交由甲○○收執，甲○○復於92年9 月29日填具「
    大陸地區人民進入臺灣地區保證書」，持向高雄縣政府警察
    局鳳山分局鳳崗派出所（下稱鳳崗派出所）辦理對保，經該
    派出所員警實質查核後完成對保手續，隨於92年10月7 日填
    寫「大陸地區人民進入臺灣地區旅行證申請書」，併同上開
    不實之戶籍謄本、公證書、結婚證明書、海基會認證書等文
    件持向內政部警政署入出境管理局（該局於96年1 月2 日改
    制為行政院內政部入出國及移民署，下視其時間是否已改制
    分別簡稱境管局或移民署）申請林鼎來臺團聚，足生損害於
    戶政事務所對於戶政管理之正確性，嗣經該局承辦公務員實
    質審查後准予林鼎入境臺灣，使林鼎得以團聚名義，於92年
    12月17日非法入境臺灣地區（起訴書誤載為92年10月13日，
    業經公訴檢察官當庭更正），甲○○並於當日取得約定之10
    萬元報酬。
  (二)嗣因林鼎於第1 次來臺居留之6 月期限將至，乃於93年6 月
    9 日出境，甲○○為履行前開收受報酬之約定，復承前開意
    圖營利使大陸地區人民非法進入臺灣地區及行使使公務員登
    載不實文書之概括犯意聯絡，於93年7 月7 日填具「大陸地
    區人民進入臺灣地區保證書」，持向鳳崗派出所辦理對保，
    經該派出所員警實質查核後完成對保手續，隨於93年7 月8
    日填寫「大陸地區人民進入臺灣地區旅行證申請書」，併同
    上開不實之戶籍謄本、大陸地區人民進入臺灣地區保證書等
    文件，持向境管局申請林鼎來臺團聚，足生損害於戶政事務
    所對於戶政管理之正確性，嗣經該局承辦公務員實質審核後
    准予林鼎入境臺灣，使林鼎得以團聚名義，再次於93年10月
    1 日非法入境臺灣地區（起訴書誤載為93年7 月12日，業經
    公訴檢察官當庭更正）。
二、嗣林鼎來臺居留期限將至，甲○○為履行前開收受報酬之約
    定及使林鼎得以取得較為長期之在臺依親居留，竟另基於意
    圖營利使大陸地區人民非法進入臺灣地區之單一犯意及與林
    鼎共同基於行使使公務員登載不實文書之犯意聯絡，先於94
    年9 月27日填具「大陸地區人民進入臺灣地區保證書」，持
    向派出所辦理對保，經該所員警實質查核後完成對保手續，
    旋於94年10月19日填寫「大陸地區人民在臺灣地區居留申請
    書」，併同上開不實之戶籍謄本、大陸地區人民進入臺灣地
    區保證書、大陸地區福建省連江縣公證處出具之未受刑事處
    分公證書、海基會認證書、健康證明等文件，持向境管局申
    請林鼎得以來臺依親居留，足生損害於戶政事務所對於戶政
    管理之正確性，並經該局承辦公務員實質審核後准予林鼎依
    親居留，而核發期限自94年10月20日起之依親居留證，使林
    鼎得於該依親居留證所核准之期限內，接續於95年3 月7 日
    、95年9 月9 日、96年3 月12日、96年8 月14日、96年10月
    4 日、97年3 月10日、97年5 月7 日、97年8 月11日（起訴
    書誤載為94年10月19日，業經公訴檢察官當庭更正、補充如
    上）多次非法入境臺灣地區。
三、嗣甲○○對上開行為心生不安，在未被有偵查犯罪職權之公
    務員發覺前，於97年9 月2 日具狀向臺灣高雄地方法院檢察
    署檢察官自首犯罪而接受裁判，始悉上情。
四、案經臺灣高雄地方法院檢察署檢察官偵查起訴。
    理  由
一、證據能力部分：
    按被告以外之人（包括證人、鑑定人、告訴人、被害人及共
    同被告等）於審判外之陳述雖不符刑事訴訟法第159 條之1
    至之4 等4 條之規定，而經當事人於審判程序同意作為證據
    ，法院審酌該言詞陳述或書面陳述作成時之情況，認為適當
    者，得為證據。刑事訴訟法第159 條之5 第1 項定有明文。
    查本判決所引用之證據（詳後引證據），其中性質屬傳聞證
    據部分，因當事人均已知係屬傳聞證據，且於本院審理時均
    同意作為證據（見本院98訴6 號卷第37頁），本院審酌上開
    證據與本案犯罪事實具有關連性且無不當取得之情形，認為
    以之作為本案之證據尚屬適當，揆諸前開規定，上開證據均
    應具有證據能力。
二、上開犯罪事實，業據被告甲○○於本院審理時坦承不諱，且
    ：
  (一)犯罪事實欄一、(一)部分，有大陸地區福建省福州市公證處之
    結婚公證書、海基會認證書、92年9 月29日大陸地區人民進
    入臺灣地區保證書、92年10月7 日大陸地區人民進入臺灣地
    區旅行證申請書、戶籍謄本、高雄市前鎮區戶政事務所函附
    之結婚登記申請書、法務部入出境資訊連結作業在卷可按（
    參偵他卷第15～20頁，本院98訴6 號卷第13～14頁，偵一卷
    第8 頁），核與被告上開自白相符，故被告於犯罪事實欄一
    、(一)所示時、地，共同圖利使大陸地區人民非法進入臺灣地
    區及行使使公務員登載不實文書之犯行，均堪認定。
  (二)犯罪事實欄一、(二)部分，有93年7 月7 日大陸地區人民進入
    臺灣地區保證書、93年7 月8 日大陸地區人民進入臺灣地區
    旅行證申請書、戶籍謄本、林鼎之中華民國護照、法務部入
    出境資訊連結作業在卷可按（參偵他卷第21～22、25頁、偵
    一卷第8 頁），核與被告上開自白相符，故被告於犯罪事實
    欄一、(二)所示時、地，共同圖利使大陸地區人民非法進入臺
    灣地區及行使使公務員登載不實文書之犯行，亦堪認定。
  (三)犯罪事實欄二部分，有94年9 月27日大陸地區人民進入臺灣
    地區保證書、大陸地區福建省連江縣公證處出具之未受刑事
    處分公證書、海基會認證書、行政院衛生署桃園醫院健康證
    明、大陸地區人民在臺灣地區居留申請書、流動人口登記聯
    單、戶籍謄本、法務部入出境資訊連結作業、移民署98年1
    月22日函在卷可按（參偵他卷第23～28頁、偵一卷第8 頁，
    本院98訴6 號卷第21頁），核與被告上開自白相符，故被告
    於犯罪事實欄二所示時、地，圖利使大陸地區人民非法進入
    臺灣地區及共同行使使公務員登載不實文書之犯行，均可認
    定。
  (四)綜上，本件事證明確，被告上開犯行，均堪認定，應予依法
    論科。
三、論罪科刑：
  (一)查被告於犯罪事實欄一、(一)(二)所示行為及犯罪事實欄二所示
    行使不實戶籍謄本之行為後，如附表所示之相關法律均業經
    變更，並俱於95年7 月1 日施行，玆經整體比較結果，裁判
    時法並未較為有利，從而依刑法第2 條第1 項規定，自應適
    用各該行為時法，亦即修正前刑法。
  (二)核被告犯罪事實一、(一)(二)之所為，均係違反臺灣地區與大陸
    地區人民關係條例第15條第1 款規定，而犯同條例第79條第
    2 項之圖利使大陸地區人民非法進入臺灣地區罪及刑法第21
    6 條、第214 條之行使使公務員登載不實文書罪。另被告犯
    罪事實二所為，係違反臺灣地區與大陸地區人民關係條例第
    15條第1 款規定，而犯同條例第79條第2 項之圖利使大陸地
    區人民非法進入臺灣地區罪及刑法第216 條、第214 條之行
    使使公務員登載不實文書罪。其上開各次使公務員登載不實
    之低度行為均為行使之高度行為所吸收，均不另論罪。又被
    告就上開犯罪事實欄一、(一)(二)所示圖利使大陸地區人民非法
    進入臺灣地區罪與共犯「小胖」間、上開犯罪事實一、(一)(二)
    之行使使公務員登載不實文書罪與共犯「小胖」、林鼎間及
    犯罪事實欄二所示行使使公務員登載不實文書罪與林鼎間，
    各有犯意聯絡及行為分擔，分別為共同正犯。另被告犯罪事
    實欄一、(一)(二)所示先後2 次圖利使大陸地區人民非法進入臺
    灣地區罪及行使使公務員登載不實文書之犯行，時間緊接，
    方法相同，所犯為構成要件相同之罪名，顯係基於概括犯意
    反覆為之，應依修正前刑法第56條連續犯規定各論以一罪，
    並均加重其刑。再被告於犯罪事實欄二所示時間雖有多次使
    大陸地區人民林鼎非法進入臺灣之行為，惟被告係基於單一
    之圖利使大陸地區人民林鼎非法進入臺灣地區之犯意，向境
    管局申請林鼎之依親居留，使境管局核發自94年10月20日起
    得於所核准期限內自由進入臺灣地區之依親居留證予林鼎，
    有移民署98年1 月22日函附卷可稽（參本院98訴6 號卷第21
    頁），故林鼎在此期間之多次入出境行為，自有相當之密接
    關連性，應視為數個舉動之接續行為，而依接續犯論以一罪
    。又被告所犯上開犯罪事實欄一、(一)(二)所示連續圖利使大陸
    地區人民非法進入臺灣地區罪及連續行使使公務員登載不實
    文書罪間，有方法與目的之牽連關係，應依修正前刑法第55
    條牽連犯之規定，從一重之連續圖利使大陸地區人民非法進
    入臺灣地區罪處斷。另被告於偵查機關尚未發覺犯罪前，主
    動具狀向臺灣高雄地方法院檢察署檢察官自首，並願接受裁
    判等情，有刑事自首狀1 份在卷可參（參偵他卷第2 ～4 頁
    ），爰就上開各罪分別依修正前刑法第62條前段及刑法第62
    條前段之規定，各減輕其刑，並就上開犯罪事實欄一所示連
    續圖利使大陸地區人民非法進入臺灣地區罪部分，先加而後
    減之。又被告上開犯罪事實欄二除經公訴人更正之95年3 月
    7 日該次外之其餘各次使林鼎非法進入臺灣地區之犯行，雖
    未據檢察官起訴，然上開各次行為係數個舉動之接續行為，
    屬接續犯，為起訴效力所及，本院自得一併審理；再其所犯
    上開連續圖利使大陸地區人民非法進入臺灣地區罪、行使使
    公務員登載不實文書罪及圖利使大陸地區人民非法進入臺灣
    地區罪三罪間，犯意各別，行為互異，應依修正前刑法第51
    條第5 款規定予以分論併罰。
  (三)至被告雖於犯罪事實欄一、(一)所示時間已1 次將10萬元之報
    酬收取完畢，惟本件大陸地區人民林鼎來臺之主要目的係打
    工一節，業據被告於偵查中供述在卷（參偵一卷第34頁），
    是依被告本次以假結婚方式使林鼎入臺即可獲得10萬元之高
    額報酬等情以觀，林鼎支付高額酬金來臺之動機絕非僅止於
    短期之打工，應係圖日後均可在臺工作之機會，蓋以目前我
    國最低工資僅1 萬餘元之情況下，實難想像林鼎得於短期內
    即賺取超過10萬元以上利潤而回本之可能；再參諸林鼎於93
    年6 月間第1 次來臺期限屆至回國後，被告旋於93年7 月間
    再次辦理林鼎來臺團聚之手續，並於該次來臺團聚停留期間
    屆至前之94年10月間，向主管機關境管局申請較為長期之依
    親居留，期間均未再向林鼎收取任何費用等情，已如上述，
    且被告於本院審理時亦供稱：該10萬元係充當人頭配偶所得
    之報酬等語（參本院98訴6 號卷第39頁），顯見被告於收受
    林鼎上開10萬元報酬之際，主觀上即有使大陸地區人民林鼎
    多次非法進入臺灣之犯意，縱被告於犯罪事實欄一、(二)及犯
    罪事實欄二所示時間使林鼎非法進入臺灣時，未再向林鼎收
    取任何報酬，惟此仍無礙於被告此部分使大陸地區人民林鼎
    非法進入臺灣地區之主觀營利意圖。再者，臺灣地區與大陸
    地區人民關係條例第79條第2 項以「意圖營利而犯前項之罪
    者」為加重處罰之條件，自以行為人主觀上有牟利之意圖為
    已足，並未專以人蛇集團之首腦（蛇頭）為處罰之對象；本
    件被告係因沈重之經濟壓力，為獲取10萬元之代價而以假結
    婚之方式使林鼎得以順利入臺等情，業據被告於偵查、本院
    審理時自承在卷（參偵他卷第33頁、本院98訴6 號卷第卷第
    38～39頁），被告既有經濟壓力，且於辦理假結婚前即知此
    舉將可獲得10萬元之高額報酬，實難謂其主觀上無牟利之意
    圖，故被告之辯護人辯稱：臺灣地區與大陸地區人民關係條
    例第79條第2 項規定係為處罰「蛇頭」，被告僅圖10萬元之
    小利，難認係屬該條所規範之對象云云，即不足採。
  (四)爰審酌被告不思以正當方式賺取收入，卻貪圖上述10萬元之
    不法利益，利用假結婚及行使使公務員登載不實文書之方式
    ，使大陸地區人民林鼎多次非法入境臺灣，影響國家對於戶
    政及管理大陸人士來臺事務之正確性，對社會造成隱藏潛在
    之危險，所為實屬不該；惟念其犯後坦承犯行，態度良好，
    且係主動自首告知偵查機關，使偵查機關得以分案調查本件
    犯行，並斟酌其犯罪動機、目的、手段及所獲酬勞等一切情
    狀，分別量處如主文所示之刑；又被告上開犯罪事實欄一所
    示連續圖利使大陸地區人民非法進入臺灣地區罪及犯罪事實
    欄二所示行使使公務員登載不實文書罪，均係於96年4 月24
    日前所犯，經核符合中華民國九十六年罪犯減刑條例第2 條
    第1 項第3 款之規定，爰均依法予以減刑如主文所示之刑；
    並與犯罪事實欄二所示不得減刑之圖利使大陸地區人民非法
    進入臺灣地區罪部分，定其應執行之刑（犯罪事實欄二所示
    圖利使大陸地區人民非法進入臺灣地區罪，因其行為終了時
    為97年8 月11日，無從依中華民國九十六年罪犯減刑條例予
    以減刑）。末被告未曾因故意犯罪受有期徒刑以上刑之宣告
    ，有臺灣高等法院被告前案紀錄表附卷可憑，其因經濟狀況
    不佳，急需籌措父親生病之醫藥費，故一時失慮不周，致為
    本件犯行等情，業據被告陳明在卷（參本院98訴6 號卷第40
    頁），歷此偵、審程序及刑之宣告後，應知所警惕，且檢察
    官亦請求為被告緩刑之宣告，本院因認所宣告之刑以暫不執
    行為適當，予以宣告緩刑3 年，以啟自新；復考量被告係主
    動自首接受裁判，於偵查、本院審理時均深切表明後悔之意
    ，已見有悔悟之心，爰不另就其緩刑之宣告再附加條件，併
    此敘明。
據上論斷，應依刑事訴訟法第299 條第1 項前段，臺灣地區與大
陸地區人民關係條例第79條第2 項，刑法第2 條第1 項前段、第
11條前段、第216 條、第214 條、第62條前段、第74條第1 項第
1 款，修正前刑法第28條、第56條、第55條、第51條第5 款、第
62條前段，刑法施行法第1 條之1 ，中華民國九十六年罪犯減刑
條例第2 條第1 項第3 款、第7 條、第11條，判決如主文。
本案經檢察官吳美齡到庭執行職務。
中    華    民    國    98    年     5     月    7    日
                  刑事第十五庭  審判長法  官  唐照明
                                      法  官  黃苙荌
                                      法  官  王俊彥
如不服本判決應於收受判決後10日內向本院提出上訴書狀，並應
敘述具體理由。其未敘述上訴理由者，應於上訴期間屆滿後20日
內向本院補提理由書(均須按他造當事人之人數附繕本)「切勿逕
送上級法院」。
以上正本證明與原本無異。
中    華    民    國    98    年    5     月    7     日
                                      書記官  鄭永媚
┌───────────────────────────────────────────────┐
│附表：                                                                                        │
├──────┬─────────────┬─────────────┬───────┬────┤
│相關變更條文│行為時法（下稱舊法）之內容│裁判時法（下稱新法）之內容│比  較  理  由│備    註│
├──────┼─────────────┼─────────────┼───────┼────┤
│【共同正犯】│修正前刑法第28條規定：「二│修正後刑法第28條規定：「二│將「共同實施犯│新法有利│
│            │人以上共同實施犯罪之行為者│人以上共同實行犯罪之行為者│罪」之文字，修│，但不能│
│            │，皆為正犯。」            │，皆為正犯。」            │改為「共同實行│割裂適用│
│            │                          │                          │犯罪」。差別在│。      │
│            │                          │                          │於陰謀犯、預備│        │
│            │                          │                          │犯，於修法後並│        │
│            │                          │                          │不構成共同正犯│        │
│            │                          │                          │，其餘共同正犯│        │
│            │                          │                          │之型態則無影響│        │
│            │                          │                          │。是新法限縮共│        │
│            │                          │                          │同正犯之範圍，│        │
│            │                          │                          │較為有利。    │        │
├──────┼─────────────┼─────────────┼───────┼────┤
│ 【連續犯】 │第56條：連續數行為而犯同一│（刪除）                  │新法刪除連續犯│被告先後│
│            │之罪名者，以一罪論。但得加│                          │之規定。      │多次之犯│
│            │重其刑至2 分之1 。        │                          │              │行，依新│
│            │                          │                          │              │法須分論│
│            │                          │                          │              │併罰，依│
│            │                          │                          │              │舊法則僅│
│            │                          │                          │              │論一罪，│
│            │                          │                          │              │是舊法有│
│            │                          │                          │              │利。    │
├──────┼─────────────┼─────────────┼───────┼────┤
│ 【牽連犯】 │第55條後段：犯一罪而其方法│（刪除）                  │新法刪除牽連犯│被告先後│
│            │或結果之行為犯他罪者，從一│                          │之規定。      │之犯行，│
│            │重處斷。                  │                          │              │依新法須│
│            │                          │                          │              │分論併罰│
│            │                          │                          │              │，依舊法│
│            │                          │                          │              │則僅論一│
│            │                          │                          │              │罪，是舊│
│            │                          │                          │              │法有利。│
├──────┼─────────────┼─────────────┼───────┼────┤
│【自首】刑法│第62條前段：對於未發覺之罪│第62條前段：對於未發覺之罪│新法將自首「必│舊法有利│
│第62條前段  │自首而受裁判者，減輕其刑。│自首而受裁判者，得減輕其刑│」減輕其刑之規│        │
│            │                          │。                        │定修正為「得」│        │
│            │                          │                          │減輕其刑。    │        │
├──────┼─────────────┼─────────────┼───────┼────┤
│刑法第33條第│罰金：（銀元）1 元以上。  │罰金：新臺幣1000元以上，以│罰金刑之下限，│舊法有利│
│5 款：罰金刑│                          │百元計算之。              │由銀元10元（依│        │
│下限變更    │                          │                          │前述，也提高10│        │
│            │                          │                          │倍）即新臺幣30│        │
│            │                          │                          │元，提高為新臺│        │
│            │                          │                          │幣1000元      │        │
├──────┼─────────────┴─────────────┴───────┴────┤
│【罰金刑之加│刑法第68條：僅加重其最高度│刑法第67條：其最高度及最低│新法罰金最高度│舊法有利│
│重】        │。                        │度同加重。                │及最低度同加重│        │
│            │                          │                          │之，舊法僅加重│        │
│            │                          │                          │其最高度。    │        │
├──────┼─────────────┼─────────────┼───────┼────┤
│【罰金刑之減│刑法第68條：僅減其最高度。│刑法第67條：其最高度及最低│新法罰金最高度│新法有利│
│輕】        │                          │度同減。                  │及最低度同減輕│。但不能│
│            │                          │                          │之，舊法僅減輕│割裂適用│
│            │                          │                          │其最高度。    │。      │
├──────┼─────────────┼─────────────┼───────┼────┤
│【定應執行刑│修正前刑法第51條第5 款：「│修正後刑法第51條第5 款：「│新法修正後提高│舊法有利│
│】刑法第51條│宣告多數有期徒刑者，於各刑│宣告多數有期徒刑者，於各刑│合併應執行之最│        │
│第5 款      │中之最長期以上，各刑合併之│中之最長期以上，各刑合併之│高度刑期為30年│        │
│            │刑期以下，定其刑期。但不得│刑期以下，定其刑期。但不得│，且定應執行刑│        │
│            │逾20年。」                │逾30年。」                │為科刑事項，影│        │
│            │                          │                          │響行為人刑罰之│        │
│            │                          │                          │法律效果，屬法│        │
│            │                          │                          │律變更，自應為│        │
│            │                          │                          │新舊法之比較  │        │
└──────┴─────────────┴─────────────┴───────┴────┘
附錄本案論罪科刑法條全文：
臺灣地區與大陸地區人民關係條例第15條
（禁止行為）
下列行為不得為之：
一、使大陸地區人民非法進入臺灣地區。
二、明知臺灣地區人民未經許可，而招攬使之進入大陸地區。
三、使大陸地區人民在臺灣地區從事未經許可或與許可目的不符
    之活動。
四、僱用或留用大陸地區人民在臺灣地區從事未經許可或與許可
    範圍不符之工作。
五、居間介紹他人為前款之行為。
臺灣地區與大陸地區人民關係條例第79條
（罰則）
違反第15條第1 款規定者，處1 年以上7 年以下有期徒刑，得併
科新臺幣一百萬元以下罰金。
意圖營利而犯前項之罪者，處3 年以上10年以下有期徒刑，得併
科新臺幣五百萬元以下罰金。
前二項之首謀者，處5 年以上有期徒刑，得併科新臺幣一千萬元
以下罰金。
前三項之未遂犯罰之。
中華民國船舶、航空器或其他運輸工具所有人、營運人或船長、
機長、其他運輸工具駕駛人違反第15條第1 款規定者，主管機關
得處該中華民國船舶、航空器或其他運輸工具一定期間之停航，
或廢止其有關證照，並得停止或廢止該船長、機長或駕駛人之職
業證照或資格。
中華民國船舶、航空器或其他運輸工具所有人，有第1 項至第4
項之行為或因其故意、重大過失致使第三人以其船舶、航空器或
其他運輸工具從事第1 項至第4 項之行為，且該行為係以運送大
陸地區人民非法進入臺灣地區為主要目的者，主管機關得沒入該
船舶、航空器或其他運輸工具。所有人明知該船舶、航空器或其
他運輸工具得沒入，為規避沒入之裁處而取得所有權者，亦同。
前項情形，如該船舶、航空器或其他運輸工具無相關主管機關得
予沒入時，得由查獲機關沒入之。
中華民國刑法第214 條
（使公務員登載不實罪）
明知為不實之事項，而使公務員登載於職務上所掌之公文書，足
以生損害於公眾或他人者，處3 年以下有期徒刑、拘役或5 百元
以下罰金。
明知為不實之事項，而使公務員登載於職務上所掌之公文書，足
以生損害於公眾或他人者，處三年以下有期徒刑、拘役或五百元
以下罰金。
中華民國刑法第216 條
（行使偽造變造或登載不實之文書罪）
行使第210 條至第215 條之文書者，依偽造、變造文書或登載不
實事項或使登載不實事項之規定處斷。


司法院資訊處製作；財團法人民間司法改革基金會備份。
